【裁判字號】    88,聲再,547
【裁判日期】    890331
【裁判案由】    聲請再審
【裁判全文】
台灣高等法院刑事裁定                            八十八年度聲再字第五四七號
    再審聲請人
    即受判決人  甲○○
右列聲請人因詐欺等案件，對於本院八十八年度上易字第二二九九號中華民國八十八
年八月二十四日確定判決（台灣板橋地方法院八十七年度易字第四七四二號、台灣板
橋地方法院檢察署八十七年度偵字第八三五四號），聲請再審，本院裁定如左：
    主  文
本件再審之聲請駁回。
    理  由
一、本聲請意旨略以：
(一)因本件發現下列三項確實之新證據，足認受有罪判決之人應受無罪判決，詳述如下
  ：
  １本案原確定判決乃以被告八十二年十二月二十三日之傳真單據，來推認被告是以
    該傳真單據向告訴人洽訂所稱遭詐騙之桂林部分貨物，但本件傳真單據與告訴人
    所稱之桂林這筆交易無關。經被告翻查所屬銓泰公司過去與告訴人之交易資料後
    ，發現有當初告訴人親筆書具及回復告訴人所提本件傳真單據相關之貨物裝箱明
    細傳真資料（詳再審聲請狀附件證一），其上所書之廣西桂林錢璟小姐之背景資
    料與本案原確定判決論罪所憑傳真單據內書相符，惟所提及之交易貨物款式、數
    量（二五八○件）與時間等事實，均與告訴人所提會帳單上所載，及告訴人所稱
    之桂林部分交易貨物款式、數量（五二八○件）與時間完全不符，顯見原確定判
    決所本被告八十二年十二月二十三日所為之傳真單據，與告訴人所稱遭詐騙之本
    件桂林貨物無關，從而原確定判決以此傳真單據認定被告向告訴人購貨並有詐欺
    罪責，己有誤植。
  ２又發現告訴人在八十二年十二月二十三日同日所親筆書立傳真給被告之另份記載
    貨物裝箱明細之傳真資料（詳再審聲請狀附件證二），上載「住宿ＯＫ」等字樣
    ，恰與被告八十二年十二月二十三日之傳真單據上所載請告訴人代為安排朋友住
    宿之文字記載相符，足見其即為告訴人當初對被告該日傳真單據之回函資料，惟
    其上所提及之交易貨物款式、數量（二七六○件及三○件）與時間，也均與會帳
    單上所載，及告訴人所稱遭詐騙之桂林部分交易貨物款式、數量（五二八○件）
    與時間完全不符，益足認原確定判決以被告八十二年十二月二十三日之傳真單據
    ，來斷定被告詐騙貨物乙事，顯已造成一張冠李戴之枉案。
  ３被告另尋獲之第三份關鍵新證據，乃為告訴人當初委託被告代銷毛衣貨物之授權
    書（詳再審聲請狀附件證三），參照其中所記載之「八十三年元月二十日」之日
    期，已足推認告訴人過去與被告間之毛衣交易均屬「代銷」性質，（蓋嗣後雙方
    已無任何毛衣交易），也與會帳單上所有「代銷」之記載相符，其中更無告訴人
    所稱之「賣斷」予被告乙事。據此以觀，雙方關係既屬「代銷」性質，則被告稱
    有介紹歐陽等人向告訢人買貨，並從中抽取５．５％傭金乙節，即屬真實：而原
    確定判決遽以告訴人虛妄誣告之說辭憑為論罪，即有認定事實誤失之處。
(二)原確定判決之內容，就案涉事實有關之下列重要證據，於審理時雖已發現卻仍漏未
  斟酌，且足生影響於判決之結果，詳述如下：
  １依告訴人於偵查中所供稱：「以前（被告訂貨）時都是我寄樣版給他，他即下訂
    單」、「因為該次甲○○表示要帶『客戶』來看貨，才能決定要買多少件」等語
    （見偵查卷第五十八頁反面），再照證人王金田於偵查中證稱：「當時甲○○約
    歐陽偉平去黃金城之工廠看貨，當時我恰好一起過去，當時情形甲○○要介紹歐
    陽偉平向黃金城訂貨，當天並未說要訂多少貨」等語（見偵查卷第三十七頁反面
    ）觀之，被告既係在介紹歐陽訂貨。而參照其過去向告訴人訂貨時一向不論數量
    多寡，概係以樣品寄送方式來進行交易之習慣，顯見該次實際看貨及嗣後訂貨之
    人絕非為被告。原確定判決對此縱有異說，卻對其間重要證人王金田證詞之捨棄
    不用，並未敘明其理由，其自屬重要證據漏未審酌。
  ２當初為幫助告訴人追回貨款，被告才會在八十三年五月十五日安排並見證歐陽與
    告訴人簽立會帳單，在此會帳單右下方有記載「板橋國慶路一六○號、0000
    0  00、宅、歐陽偉鑫」等字，此乃因雙方對帳當時，歐陽向告訴人宣稱此帳
    款已經其兄歐陽偉鑫同意協助其支付，於是告訴人乃於簽署會帳單後，將收回大
    陸地區未售毛衣乙事託由被告代其處理，並即兼程執此單據回台向歐陽偉鑫取款
    ；另，會帳單左下角也「以上未賣毛衣請甲○○先生點清數目轉交武漢陳小姐待
    傳真地址」之記載，若該批毛衣係被告與歐陽勾串所詐，告訴人也無在會帳取回
    貨物後再重新交回當事人之理；而會帳單上加註「背心總數差８３件金額８２１
    ７轉於甲○○」之文字，理論上，如該批毛衣為被告所購，則告訴人當無未賣毛
    衣「委託」或轉交被告之理，而應係直接要求被告返還；此外，告訴人回台要求
    歐陽偉鑫代付款項，經歐陽偉鑫之妻即證人李素貞拒絕，以致告訴人嗣後未能依
    約取得款項乙事，亦有李素貞之證詞可按（詳原審卷第九十五頁）。以告訴人指
    稱被告為買主之情況，其可逕向被告催討本件貨款，何須委託被告代為收取未賣
    毛衣而告訴人卻自行返台向第二人催討本件貨款？上開有利被告之證據資料，原
    確定判決未加採納，亦未敘明其不採之理由，顯有重要證據漏未審酌。
  ３再者，本件會帳單右上角「毛衣單價115－6.325(5.5%)=108.675；背心單價105
    －5.775(5.5%)=99.225」中，有毛衣單價及背心單價分別各減除百分之五．五之
    文字記載，歐陽於本案一審庭訊時業已供稱該百分之五．五之記載係當初告訴人
    欲酬庸被告仲介本件交易所提撥之傭金記載（詳原審卷第七十頁、一一三頁反面
    ）；惟告訴人則反稱該記載不過係伊所欲退回被告發票稅之文字記載爾，並非被
    告仲介交易之傭金云云，關此，被告有引我國營業稅法營業稅率為５％及「中華
    人民共和國增值稅暫行條例」增值稅為１７％之稅率規定駁斥告訴人之說法（詳
    原審卷第八十一～九十頁被告答辯狀、本院原卷第六十四～六十六頁），原確定
    判決對此不採，亦未敘明其不採之理由，亦有重要證據漏未審酌。
  ４另一證人謝德平於偵查中證稱：「我是知道歐陽偉平有介紹我弟弟向人家買衣服
    」等語（見偵查卷第五十八頁）及謝德安之親筆信函（原審卷第一一七頁）、歐
    陽與謝德安之電話錄音紀錄（原審卷第一○○～一○四頁）等證據，其縱有不採
    ，亦未說明其不採之理由，此有重要證據漏未審酌。
  ５被告仲介歐陽等人向告訴人購買該批桂林地區之毛衣，並在嗣後歐陽無法給付款
    項時，出面協助告訴人尋獲歐陽等人，進而見證簽立會帳單乙事，被告也有提出
    前後參與其事之大陸證人陸華，在經由廣西壯族自治區桂林市公證處公證後之「
    情況說明」書乙份為憑（原審卷第七十七、七十八頁反面），原確定判決縱有不
    採，亦未敘明其不採之理由，此有重要證據漏未審酌。
  ６告訴人前後供述矛盾無足採，原確定判決對此亦未審酌：
    (1)就傳真訂貨單據，告訴人先在偵查中宣稱：「這張（指八十二年十二月二十三
      日傳真單）是甲○○傳真與我的，向我訂系爭貨物的」（見偵卷第二十七頁）
      ；嗣改稱：「八十二年十二月二十五日左右，甲○○帶歐陽偉平到廣東．．．
      大概十天後甲○○就打電話到我家裡向我訂貨，實際訂貨數會傳真到工廠，表
      明要訂八十六箱五二八○件的毛衣，事後我收到傳真後，八十二年十二月三十
      日就出貨．．．」（偵卷第五十五頁反面～五十六頁）後又另稱：「（問：你
      在偵查庭說甲○○在八十二年十二月底有傳真到工廠訂貨，有無傳真？）已經
      不在了，但有送貨紀錄單，是送到桂林，經手人是歐陽偉平派去的人。（問：
      有無送貨紀錄單原本及經手人的姓名？）原本已丟掉」（見原審卷第五十三頁
      ）
    (2)就訂貨之人，告訴人先稱：「甲○○與歐陽偉平一起訂的貨」（見偵查卷第二
      十七頁）；後改稱：「甲○○訂的，然後再轉賣予歐陽偉平」（見偵卷第三十
      八頁反面）；嗣又另陳當初桂林乙地貨物乃係由歐陽前後二次打電話向其訂購
      （原審卷第六十四頁）
  ７被告公司前後在長沙、上海二地所代行售出之告訴人毛衣，核有一千八百三十九
    件之數，每件單價以新台幣（下同）二百七十元折算，總計被告公司應行給付告
    訴人之價金共為四十九萬六千五百三十元整，就此，被告早已於八十三年三月十
    日開立票面金額五十萬元整之彰化銀行支票（票號ZN0000000）兌付予告訴人，
    特別是其支付日期也係在告訴人所稱遭詐騙之桂林部分毛衣交貨數月以後，顯見
    被告並無詐欺意圖，而告訴人宣稱之被告先以小額貨款兌現來取得其信任，進而
    求取大量訂貨所得之不法詐術，也並不實在，原確定判決對此足以否定被告主觀
    犯意之事實，亦有重要證據未加審酌之錯誤。
  ８在八十三年十一月間，被告擔任負責人之另家金絨公司，也再行委託告訴人代行
    加工毛衣一批，其價金也早以八十三年十一月二十四日開立票面金額七萬七千九
    百八十五元整之台北中小企銀支票（票號PV0000000）予以兌現，若果被告當初
    真要詐取告訴人之真品，嗣後即不可能再交付任何對價給告訴人，更不用說還繼
    續與其商業往來，並調借人民幣二十萬元予告訴人，致遭其違法扣留，充作遭詐
    騙貨物之價金，進而濫事不實之刑事指控，原確定判決對此足以否定被告主觀犯
    意之事實，仍有重要證據漏未審酌之錯誤。
二、查不得上訴於第三審法院之案件，其經第二審確定之有罪判決，就足生影響於判
    決之重要證據漏未審酌為理由而聲請再審者，應於原判決送達後二十日內為之，
    刑事訴訟法第四百二十四條規定甚明。本件聲請人據以聲請再審之原判決（即八
 十八年度上易字第二二九九號案件）係屬同法第三百七十六條規定之不得上訴於
    第三審法院之案件，該案判決經查係於民國八十八年九月四日合法送達，有送達
    證書乙紙附於本院八十八年上易字第二二九九號卷第七十五頁可稽。茲聲請人於
    逾二十日後之八十八年十月七日始指摘原判決就重要證據漏未審酌，據以聲請再
    審之部分，其程序顯屬違背規定應不合法，應自程序上即予駁回，故就此部分之
    聲請再審理由，本院即不作實體論述，合先敘明。
三、按所謂發現確實之新証據，係指當時已經存在，而發現在後或審判時未經注意之
    証據，且能証明原確定判決所認定之事實為錯誤，而足以動搖原確定判決者而言
    。最高法院三十五年特抗字第二十一號判例及六十九年台抗字第三五二號判例意
    旨參照。查：
(一)本件再審聲請人主張發現其所屬銓泰公司過去與告訴人之交易資料中，有一紙告
    訴人親筆書具及回復告訴人所提本件傳真單據相關之貨物裝箱明細傳真資料（即
    再審聲請狀附件證一）並主張該証一之傳真函才是告訴人回覆被告八十二年十二
    月二十三日傳真函之資料云云。再審聲請人係稱「其發現之新証據上所書之廣西
    桂林錢璟小姐之背景資料與本案原確定判決論罪所憑傳真單據內所書桂林錢璟小
    姐之住址、傳真資料相符」，故而認定該新証據乃告訴人回覆被告八十二年十二
    月二十三日傳真函之証據，並進而以該新証據上所提及之交易貨物款式、數量（
    二五八○件）與時間等資料，均與告訴人所提本件詐欺買賣會帳單上所載之交易
    貨物款式、數量（五二八○件）與時間均不相符云云，但查，本件再審聲請人所
    稱之新証據一（即再審聲請狀証一），業據告訴人於提出本件告訴時即已提出（
    詳偵卷第九頁），核尚非發現在後或審判時未經注意之確實新証據。且聲請人所
    稱之新証據一乃「群揚製衣針織廠裝箱明細表」，為表示出貨同時所書據之資料
    ，但關於群揚製衣針織廠裝箱之日期則不明，顯難認定本件傳真函與八十二年十
    二月二十三日之傳真函間有何關連。另被告於傳真給告訴人之八十二年十二月二
    十三日之單據上僅載明被告要求告訴人先與錢璟小姐連繫，而將款式、數量先傳
    真回台北，並非要求告訴人將數量、款式傳真給桂林之錢璟小姐，本件申請人所
    稱之新証據乃告訴人傳真「款式、數量給桂林之錢璟小姐」，該二傳真內容，即
    難謂完全吻合。況聲請人所稱之新証據上並未載明告訴人傳真之日期，亦無從自
    日期上判斷二者之關連性，故本件新証據上關於「新証據上桂林錢璟小姐之背景
    資料與本案原確定判決論罪所憑傳真單據內所書桂林錢璟小姐之住址、傳真資料
    相符」一節，尚不能據以認定該聲請人所稱之新証據乃告訴人回覆被告八十二年
    十二月二十三日傳真單之回條。
(二)再審聲請人又主張發現告訴人在八十二年十二月二十三日同日所親筆書具傳真與
    被告之另份記載貨物裝箱明細之傳真資料（即再審聲請狀附件證二），其上載「
    住宿ＯＫ」等字樣，恰與被告八十二年十二月二十三日之傳真給告訴人之單據上
    所載「請告訴人代為安排朋友住宿」之文字記載相符，足見該新証據即証二傳真
    單即為告訴人當初對被告八十二牛年十二月二十三日傳真單據之回函資料，進而
    主張該証二傳真單上所提之交易貨物款式、數量（二七六○件及三○件）與時間
    ，也均與告訴人所提出，原確定判決憑以認定被告有罪之會帳單上所載交易貨物
    之款式、數量（五二八○件）與時間完全不符云云。但查聲請人所稱之証二新証
    據，業據告訴人於提出本件告訴時即已提出（詳偵卷第十四頁），尚非發現在後
    或審判時未經注意之確實新証據。況聲請人所稱之新証據二乃群揚製衣針織廠表
    示出貨之裝箱明細表，觀其日期為八十二年十二月十八日，乃在被告八十二年十
    二月二十三日傳真給告訴人要求聯絡錢璟小姐後再出貨之日期之前，故該二傳真
    單間，亦難認有何回應關連，且聲請人所稱新証據一所載之貨品數量為二五八○
    件，核與聲請人所稱之新証據二所載數量為三○八○者，顯有不同，足見二者乃
    不同之二次訂貨，不可能同時是用以回應被告在八十二年十二月二十三日傳真給
    告訴人之單據。聲請人上開所稱，尚非可採。
(三)聲請人主張尋獲之第三份關鍵新證據，為告訴人當初委託被告代銷毛衣貨物之授
    權書影本（即再審聲請狀附件證三），以其中所記載日期為「八十三年元月二十
    日」，已足推認告訴人過去與被告間之毛衣交易均屬「代銷」性質，雙方間並無
    買賣云云。但查，該告訴人所書立之授權書，果認為真，則表示告訴人係自授權
    日即八十三年元月二十日起雙方始成立此受任關係，之前雙方之關係如何，並無
    從據以推斷，故聲請人以此授權書表明其與告訴人間並無買賣關係云云，核非可
    採。
(四)、綜上所述，上開部分再審之聲請為無理由。
四、本件再審之聲請為一部分不合法，一部分無理由，均應依法駁回之。爰依刑事訴
    訟法第四百三十三條、第四百三十四條第一項，裁定如主文。
中    華    民    國   八十九   年      三        月        三十一      日
                            臺灣高等法院刑事第二十庭
                                審判長法  官  葉  麗  霞
                                      法  官  王  炳  梁
                                      法  官  黃  瑞  華
右正本證明與原本無異。
不得抗告。
                                      書記官  秦  仲  芳
中    華    民    國   八十九   年      四        月        六          日


司法院資訊處製作；財團法人民間司法改革基金會備份。
